臺灣高等法院刑事裁定　　　　　　　　 94年度交抗字第355號
抗　告　人
即受處分人　萬鈺通運股份有限公司
代　表　人　甲○○
右列抗告人因違反道路交通管理處罰條例案件，不服臺灣桃園地
方法院中華民國94年4月29日所為裁定（94年度交聲字第107號）
，提起抗告，本院裁定如左：
    主  文
抗告駁回。
    理  由
一、本件原裁定認定：抗告人萬鈺通運股份有限公司（以下簡稱
    萬鈺公司）所有之77—JF號營業半拖車，於民國93年10月15
    日14時40分許，行經台二線123K+400m蕃薯寮段時，在速限
    60公里路段，以時速79公里速度行駛，超速19公里。係以上
    開事實，有證人即填製舉發單員警陳錫榮庭呈之舉發照片一
    張及77—JF號半拖車車籍查詢表為憑，抗告人並供認77—JF
    號營業半拖車為其所有等情。並說明本件違規半拖車縱然與
    牽曳之曳引車有各別車號，可能分屬不同人所有，然違規當
    時半拖車既係由曳引車拖曳上路，行駛時無從分離，則在相
    關之交通違規事件時，半拖車與曳引車自應視為一體。本件
    違規係由原舉發機關宜蘭縣政府警察局交通隊逕行照相舉發
    後，據以填製舉發違反道路交通管理事件通知單送達抗告人
    ，其上載明應到案日期為93年11月27日。抗告人已逾上開期
    限，於93年12月7日（交通違規案件陳述單填載陳述日期為
    93年11月30日，中壢監理站於同年12月7日收文，有該陳述
    單上收文章戳可稽）向原處分機關申訴，然並未告知本件違
    規曳引車之車號或駕駛人之年籍等資料，以憑裁處，有舉發
    違規通知單及異議人陳述單可考。是原處分機關以抗告人為
    裁罰對象，即無不合。按汽車駕駛人，行車速度超過規定之
    最高限速˙˙˙，處新臺幣一千二百元以上二千四百元以下
    罰鍰，道路交通管理處罰條例第四十條第一項定有明文。原
    舉發機關以抗告人所有之車輛違規超速行駛為由，裁處罰鍰
    新臺幣1700元，其裁量並未逾越法律授權，自無不合，據以
    駁回抗告人之聲明異議。已敘明其認定事實之依據及認定之
    理由，並對抗告人所為之辯解詳予指駁，經核尚無不合。
二、抗告意旨略以：本件抗告人即異議人所有之半拖車屬無動力
    車輛，必須曳引車牽引才能啟動，而半拖車與曳引車是分別
    獨立車種各有登領號牌使用，是違規超速之行為人自應以曳
    引車為處罰對象。警方舉發違規時未提供曳引車號，是其採
    證不當。又原審借詞不適用刑事訴訟法第一百五十四條之規
    定，自由心證偏頗，抗告人特檢具類似申訴成功之案例提起
    抗告。
三、經查：
（一）半拖車本身無動力，須靠曳引車曳引始能上路，而半拖車
      與牽曳之曳引車固屬不同車號，可能為不同所有人所有，
      然如違規當時半拖車係由曳引車拖曳上路，則其行駛時無
      從分離，則在相關之交通違規事件時，半拖車與曳引車自
      應視為一體，仍有相關交通規定之適用，此已據原審裁定
      理由內敘明綦詳。觀諸舉發違規照片，本件原舉發機關因
      無法辨識曳引77—JF營業半拖車曳引車之車號，乃將半拖
      車與曳引車視為一體，而逕行舉發抗告人所屬之77—JF號
      營業半拖車超速，依諸首開說明，並無不合。抗告人仍執
      前詞，一味爭執半拖車本身並無動力，不可能超速云云，
      委無可取。
（二）復按營業半拖車價值不菲，若非抗告人所有曳引車自行曳
      引行駛，而係出租（借）由他人所有曳引車裝載貨物曳引
      ，抗告人自應有紀錄出租（借）情形，俾保自身之權益，
      而本件原舉發機關所製發之前揭舉發違反道路交通管理事
      件通知單，其上明確記載本件違規時間為：「93年10月15
      日14時40分」，地點：「台二線123K+400m蕃薯寮段」等
      情，則抗告人實不難憑此覓得該時曳引其半拖車之曳引車
      ，尋得該曳引車駕駛人以提供原處分機關為適當之處置。
      然抗告人不此之圖，反無謂指摘警方舉發違規時未提供曳
      引車號，造成抗告人未能找到真正「違規駕駛人」或「違
      規曳引車」云云，自屬推託之詞，亦無可採。
（三）又交通員警掣單舉發違反道路交通管理處罰條例所列之違
      規事實，本質上為行政處分，據此，刑事訴訟法就犯罪證
      據有關之規定中與屬於行政秩序罰之交通違規裁罰本質不
      合之部分，自不在準用之列。抗告意旨謂刑事訴訟法中有
      關證據法則部分應於道路交通事件應準用云云，洵有誤解
（四）本件原處分機關係因僅查得汽車所有人而不知違規駕駛人
      為何人，故依前揭規定裁處汽車所有人罰鍰，已如前述。
      而上開逕行舉發違規之交通事件，如汽車所有人未到案或
      到案後未能告知違規駕駛人者，處罰機關得逕行處罰汽車
      所有人之規定，係立法機關斟酌違規駕駛人之違法程度、
      採證過程中可能增加交通事故之風險，及汽車所有人多為
      車輛之使用人，如對其科以適度之舉證責任，應無不妥等
      因素，認為科汽車所有人一定之舉證責任，證明其並非真
      正之違規駕駛人，並無不妥，而有前開法律規定，此與刑
      事訴訟法第一百五十四條之無罪推定原則不同。至於抗告
      人所提出之另案「有加註曳引車車號」之舉發違規通知單
      ，係警員當場攔停舉發之案件，其查獲經過與本案不同，
      無法相提並論。況以目前科學儀器測速多使用固定桿感應
      測速照相機，其啟動感應線圈後所拍攝的乃為汽車後部牌
      照。若依抗告人所言只得處罰曳引車不得處罰半拖車，豈
      不表示所有以曳引車及半拖車組成之砂石車或載貨車均可
      不負超速責任耳？第以逕行舉發照片因難以拍攝前置牌照
      ，而導出固定式測速僅能舉發小客車及一般車輛，至於如
      抗告人此種大型車輛僅能以測速槍或攔停舉發之結果，其
      不合理甚明。
四、綜據上述，抗告人仍執前詞置辯，自無足取，難認為有理由
    ，應予駁回。爰依道路交通案件處理辦法第二十六條、刑事
    訴訟法第四百十二條，裁定如主文。
中　 　華 　　民　　國　　94　　年　　5　　月　  27　　日
　　　　　　　　    交通法庭審判長法　官  溫耀源
　　　　　　　　　　　　　　　　  法　官  邱同印
　　　　　　　　　　　　　　　　  法　官  吳  燦
以上正本證明與原本無異。
不得再抗告。
    　　　　　　　　　　　　　　　書記官  陳靜姿
中　　華　　民　　國　　94　　年　　5 　　月　　27　　日
